【裁判字號】    90,上易,2079
【裁判日期】    901219
【裁判案由】    詐欺
【裁判全文】
台灣高等法院台中分院刑事判決                    九十年度上易字第二七九號
    上  訴  人  臺灣苗栗地方法院檢察署檢察官
    被      告  乙○○
右上訴人因被告詐欺案件，不服臺灣苗栗地方法院八十九年易字第一一五七號中華民
國九十年三月十二日第一審判決（起訴案號：臺灣苗栗地方法院檢察署九十年度偵續
字第二十一號），提起上訴，本院判決如左：
      主  文
上訴駁回。
      理  由
一、本件公訴意旨略以：被告乙○○基於意圖為自己不法所有之犯意，於八十七年九
    月二十三日，向告訴人丙○○佯稱欲仲介大陸湯姓女子與其結婚，並保證幫丙○
    ○娶一個大陸太太回來，費用共計新台幣（下同）十五萬元，致丙○○陷於錯誤
    ，而如數交付，其後乙○○又改稱：湯姓女子不能來台，乃另介紹陸建英與其結
    婚，否則，即沒收上開款項，丙○○無奈而應允，乙○○再以購買金飾給女方、
    找代理人謝增榮代赴大陸迎娶陸建英、及陸建英無錢來台等藉口為由，向丙○○
    分別索取二萬元、十萬元、二萬元不等之金額，丙○○不疑有他，總計共交付乙
    ○○二十九萬元。乙○○再託不知情之謝增榮於同年十月二十三日至大陸與陸建
    英結婚，嗣陸建英於八十八年二月間來台，並居住於丙○○家中一星期後，隨即
    離去，而未與丙○○結婚，且經丙○○向乙○○催討上開款項，乙○○均置之不
    理，丙○○至此始知受騙，因認乙○○涉有詐欺罪嫌云云。
二、檢察官上訴意旨略以：I被告原向告訴人介紹大陸湯姓女子，告訴人乃交付二十
    九萬元予被告，嗣被告竟以無法尋獲該湯姓女子而表示另介紹「陸建英」予告訴
    人，告訴人為恐交付之金錢被沒收，在被告之母黃勤英保證下而應允。II謝增榮
    係被告所找之結婚代理人，其與被告間關係可疑，且辦理結婚何需長達一個月。
    III陸建英來台後雖曾至告訴人住處居住一星期左右，惟隨後為被告帶至林口長庚
    醫院照顧其母黃勤英，原審就此並未調查。Ⅳ再陸建英前往台中縣霧峰鄉打工被
    查獲恐亦係被告所安排，且被告為恐東窗事發而故意向警方舉發，原審就此亦未
    調查云云。
    訊之被告乙○○固坦承向告訴人丙○○收取二十七萬元現金，為其介紹大陸新娘
    等情，唯堅決否認有何詐欺行，辯稱：當初原欲介紹一湯姓女子與告訴人丙○○
    成婚，然湯女看了張某照片後，以告訴人年逾五十殘障為由不同意結婚，所以另
    外物色陸建英，也徵求告訴人張某之同意，於八十七年十月間為在大陸辦理結婚
    手續，被告曾多次勸張某親自到大陸一趟好辦理結婚，然均為告訴人拒絕，不得
    已才找代理人謝增榮代替告訴人到大陸辦理結婚，以便來台，因此增加一些費用
    ，被告與謝增榮在大陸為替告訴人找結婚對象，在大陸多住約一個月，二人因此
    花了不少費用，而陸建英來台灣係由告訴人自己親至中正機場接機，並直接帶至
    告訴人家住，被告均不知情，且告訴人交付陸女三十萬元，似此，焉能謂被告有
    何詐欺意圖等語。
三、按犯罪事實應依證據認定之，無證據不得推定其犯罪事實；又不能證明被告犯罪
    或其行為不罰者，應諭知無罪之判決，刑事訴訟法第一百五十四條第三百零一
    條第一項分別定有明文。又認定犯罪事實所憑之證據，無論其為直接或間接證據
    ，在訴訟上之證明均須於通常一般之人均不致有所懷疑而得確信其為真實之程度
    ，始得據為有罪之認定，倘其證明尚未達到此一程度而有合理之懷疑存在，以致
    無從形成對被告不利之確信時，依據罪疑利益歸於被告之法則，即應儘先為有利
    被告之判斷，不得徒憑主觀上之臆測遽行排除有利於被告之可能，最高法院七十
    六年臺上字第四九八六號著有判例足參。又，刑法第三百三十九條第一項詐欺罪
    之成立，係以意圖為自己或第三人不法之所有以詐術使人陷於錯誤，而將本人或
    第三人之物交付為構成要件，所謂以詐術使人交付，必須被詐欺人因其詐術而陷
    於錯誤，始為相當，若其所用方法，不能認為詐術，亦不致使人陷於錯誤，即不
    構成該罪，最高法院四十六年度台上字第二六號著有判例可資參照。
四、本院查：
  (一)告訴人確有委託被告代為尋覓大陸籍女子為配偶一節，為被告與告訴人一致陳明
    在卷，核與證人即實際前往中國大陸辦理假結婚，以便申請該大陸籍女子來台事
    宜之謝增榮於偵查時所證情節相符，參酌：告訴人於八十八年八月三日向台灣苗
    栗地方法院檢察署提出本件告訴之偵查訊問時，提出之「龍鳳兩岸婚友承諾保證
    契約書」「保證書」「收據」等影本，依序分別載有：「簽署人：保證一定過台
    灣陸建英、身分證字號：000000000000000」「保證書丙○○要
    支付謝增榮酬勞新台幣參萬元整，由乙○○母親黃勤英負責支付，等謝增榮一切
    手續辦妥後．．為恐口說無憑，特立此保證書為憑（乙○○和丙○○之間帳目一
    切已清楚毫無瓜葛）若大陸女子陸建英不願同房，保證人黃勤英乙○○願負一切
    賠償費用，此致丙○○先生．．中華民國八十七年十二月三十日」「８７年９月
    ３０日收到丙○○新台幣貳拾貳萬元正，回程後再付另伍萬元正」等情，可知：
    I告訴人於被告告知辦理結婚已非原約定之湯姓女子，而更改為陸建英後，已得
    告訴人之同意甚明。II依上開收據之記載，告訴人交付被告之金額為二十七萬元
    ，作為介紹大陸新娘之費用及代價，核與被告辯解內容相符，至告訴人另稱交付
    被告二十九萬元，其中二萬元係交給陸建英後，由陸女轉交給被告一節，既為被
    告所否認，復無其他證據足資證明告訴人所陳屬實，應認定被告僅收受告訴人交
    付之二十七萬元。
  (二)被告與謝增榮確實於八十七年十月五日一起赴大陸，於同年十一月三日回國，而
    大陸籍女子陸建英於八十八年二月十五日以謝增榮配偶名義來台之事實，分別有
    內政部警政署入出境管理局九十年二月十四日（九０）境信昌字第００四一八四
    號、九十年十月二十四日（九０）境信昌字第六五九一０號函及附件出入境紀錄
    及大陸地區人民在台灣臺灣地區定居居留申請書、中華人民共和國廣西壯族自治
    區桂林市第二公證處、財團法人海峽交流基金會證明書等影本附卷可考。參酌告
    訴人於偵查中陳稱，陸建英於抵台時，係伊僱請計程車前往機場接機，並與其在
    住處同居一星期左右，其間伊交付陸女六萬元之生活費用及應陸女之要求出借二
    十萬元，合計交付二十六萬元等語，陸建英既如原先告訴人與被告之約定來台且
    與告訴人同住，告訴人亦因信賴關係而交付二十六萬元，則被告就本件婚姻介紹
    是否確有施用詐欺即有合理之可疑。
  (三)陸建英嗣於八十八年五月十五日經友人介紹至台中縣大里市○○路八五二巷十八
    之五號丁○○所經營之柏源莊食品有限公司非法從事包裝工作，經警於八十八年
    六月二十二日下午一時二十分許，在上址查獲，並於八十八年六月二十五日遣返
    離台等情，業據丁○○及陸建英於警訊時供承明確，並有台中縣警察局霧峰分局
    八十八年十月五日八八霧防介字第一三七四一函及所附刑事案件報告書、報告單
    、偵訊筆錄、遣返通知書等影本附卷可考。
  (四)依財團法人長庚紀念醫院九十年十一月二十七日長庚院法字第一０三三號函所示
    ，被告之母黃勤英於陸建英在台之八十八年三月八日至八十八年三月十七日確曾
    因修補顱骨缺損，在該院住院治療等情，有上開函件可考。惟在事理上，被告之
    母因病住院並無法證明告訴人所陳，陸建英確有應被告之請，前往幫助看護二個
    月之事實（看護部分為被告否認且無其他證據證明），且縱有協助看護事實，亦
    難據而推論被告與陸建英有共謀詐取告訴人之犯行。另就陸建英非法打工經查獲
    遣返一節，亦無證據證明係被告介紹陸女前往該處打工或被告為恐東窗事發而報
    案，是上訴意旨所指原審未予調查各節尚屬臆測，不足作為認定被告確實犯有詐
    欺罪之證據。
五、告訴人為一身體殘障人士，半百之年，為圓一成家美夢，前後支付五十餘萬元（
    包括交付被告及陸建英之金錢），人財兩失，就情理言，固有令人同情之處，然
    刑事犯罪之認定需憑真實證據，本件公訴人所憑之證據，無論直接或間接證據，
    均尚未達於一般之人均可得確信，而無合理之懷疑存在之程度，本院亦查無其他
    確切証據，足以証明被告確應負本件罪責，被告之犯行尚屬不能証明。原審以不
    能證明被告犯罪，而依刑事訴訟法第三百零一條第一項規定，諭知無罪之判決，
    經核認事用法，並無不合，檢察官上訴意旨認應就被告予以論罪科刑，而指摘原
    判決不當，經查為無理由，應予駁回。
六、據上論斷，應依刑事訴訟法第三百六十八條，判決如主文。
本案經檢察官甲○○到庭執行職務。
中      華      民      國      九十       年    十二     月    十九    日
                                臺灣高等法院臺中分院刑事第四庭
                                      審判長法  官  洪  耀  宗
                                            法  官  江  德  千
                                            法  官  劉  登  俊
右正本證明與原本無異。
不得上訴。
                                            書記官  鄧  智  惠
中      華      民      國      九十       年    十二     月    二十    日
                                                                        Ｒ


司法院資訊處製作；財團法人民間司法改革基金會備份。
